臺灣高雄地方法院刑事判決　　　　　　　　94年度訴字第11號
公　訴　人　臺灣高雄地方法院檢察署檢察官
被　　　告　己○○　男　31歲.
選任辯護人　許瑜容律師
　　　　　　柳聰賢律師
上列被告因違反毒品危害防制條例案件，經檢察官提起公訴（93
年度偵字第18682 號、93年度毒偵字第5676號），本院判決如下
：
    主  文
己○○施用第一級毒品，處有期徒刑壹拾月。扣案含有第一級毒
品海洛因成分之白粉（驗後合計淨重壹拾捌點貳玖公克）沒收銷
燬之。包裝前揭白粉之空包裝袋（總重壹點柒壹公克）、殘渣袋
柒只、空夾鏈袋壹佰伍拾柒個、吸食器壹組、塑膠鏟管壹支及電
子磅秤壹具，均沒收。又施用第二級毒品，處有期徒刑肆月。扣
案含有第二級毒品甲基安非他命成分之晶體（驗後毛重壹點玖
、參點柒、壹點伍、零點肆、壹點玖、參點柒公克）沒收銷燬之
，殘渣袋柒只、空夾鏈袋壹佰伍拾柒個、吸食器壹組、塑膠鏟管
壹支及電子磅秤壹具，均沒收。應執行有期徒刑壹年。扣案含有
第一級毒品海洛因成分之白粉（驗後合計淨重壹拾捌點貳玖公克
）、扣案含有第二級毒品甲基安非他命成分之晶體（驗後毛重壹
點玖、參點柒、壹點伍、零點肆、壹點玖、參點柒公克），均沒
收銷燬之。包裝前揭含有第一級毒品海洛因成分之白粉之空包裝
袋（總重壹點柒壹公克）、殘渣袋柒只、空夾鏈袋壹佰伍拾柒個
、吸食器壹組、塑膠鏟管壹支及電子磅秤壹具，均沒收。
己○○其餘被訴販賣第一級毒品罪及販賣第二級毒品罪部分，均
無罪。
    事  實
一、己○○前於民國（下同）92年間因施用毒品案件，經檢察官
    聲請本院以92年毒聲字第857 號裁定施以觀察、勒戒後，認
    有繼續施用毒品傾向，經檢察官聲請本院以92年度毒聲字第
    1443號裁定施以強制戒治，嗣於93年3 月10日執行完畢，於
    93年3 月11日釋放。詎己○○仍未戒除毒癮，另分別基於施
    用第一級毒品海洛因及第二級毒品甲基安非他命之概括犯意
    ，在前揭強制戒治執行完畢釋放後5 年內之93年7 月份某日
    起至93年9 月21日12時許，分別以每2 天或1 天施用1 包海
    洛因及甲基安非他命之頻率，在高雄市新興區○○○路123
    號2 樓居所及高雄縣市各處工地，以將海洛因摻加在香菸內
    吸食之方式施用第一級毒品海洛因多次，及將甲基安非他命
    （起訴書誤載為安非他命）置放於玻璃球內點火燒烤以吸取
    煙霧方式施用第二級毒品甲基安非他命多次，為警於93年9
    月21日16時許，在高雄市新興區○○○路123 號門前查獲己○○手中持含有第一級毒品海洛因成分之白粉後，經己○○
    同意員警至高雄市新興區○○○路123 號2 樓房間內搜索，
    並扣得含有第一級毒品海洛因成分之白粉（驗後合計淨重
    18.29 公克）、扣案含有第二級毒品甲基安非他命成分之晶
    體（驗後毛重1.9 、3.7 、1.5 、0.4 、1.9 、3.7 公克）
    以及己○○所有供包裝前揭含有第一級毒品海洛因成分之白
    粉之空包裝袋（總重1.71公克）及供施用毒品所用之殘渣袋
    7 只、吸食器1 組、塑膠鏟管1 支、電子磅秤1 具及供分裝
    毒品以便攜帶之工地預備施用毒品所用之空夾鍊袋157 個。
二、案經高雄縣政府警察局鳳山分局報請臺灣高雄地方法院檢察
    署檢察官偵查起訴。
    理  由
壹、證據能力部分
    (一)搜索程序是否合法？所扣得物品有無證據能力？按「搜
      索經受搜索人出於自願性同意者，得不使用搜索票。但執
      行人員應出示證件並將其同意之意旨記載於筆錄」，此為
      刑事訴訟法第131 條之1 所明定。其中對物搜索之同意權
      人係物之所有人、持有人或保管人。此外，對於共同使用
      管理之住宅或其他處所進行搜索者，除第三人對自己使用
      管理之財產得同意搜索外，根據「風險承擔」理論，當自
      願與他人共同使用、控制財產時，已承擔其他人可能會同
      意執行人員搜索該財產的風險，是共有該財產管領權之第
      三人亦得同意搜索（見柯慶賢著，刑事強制處分第216 頁
      ）。本件檢察官所提出(1)扣案第一級毒品海洛因分裝為
      8 包（合計淨重18.29 公克）及第二級毒品安非他命分裝
      為6 包（驗後毛重1.9 、3.7 、1.5 、0.4 、1.9 、3.7
      公克）；(2)扣案殘渣袋7 只、空夾鏈袋157 個、吸食器1
      組、塑膠鏟管1 支及電子磅秤1 具；(3)查獲毒品現場照片
      1 張等證據，係經被告己○○同意搜索所扣得物品，此經
      行政院海岸巡防署南部地區巡防局高雄縣機動查緝對搜索
      扣押筆錄記載明確，且於警詢筆錄記載被告同意搜索明確
      （製作警詢筆錄時有被告委任之康四評律師及被告姊姊蕭
      雅蕙在場）並經員警丁○○（見本院94年4 月22日審判筆
      錄第4 至5頁）、 甲○○（本院94年4 月22日審判筆錄第
      11頁）到庭證述明確，且依員警丁○○、甲○○前揭證述
      在被告住處樓下遇到被告手持毒品而查獲後始經被告同意
      搜索，倘非經被告同意並提出鑰匙、告知住處樓層，員警
      豈能確知被告被查獲當時所持鑰匙含其住家鑰匙，非當時
      在場之庚○○所持有？是被告辯稱員警自行取走鑰匙後開
      門進入云云及證人庚○○證稱係警察拿走鑰匙自行開門進
      入云云（見本院94年4 月22日審判筆錄第17頁），顯係避
      重就輕之詞，不足採信。又員警實施搜索之高雄市新興區
      ○○○路123 號2 樓，係被告己○○住處，其就該處所自
      有管理控制權，既同意搜索，則無論當時同住之庚○○及
      戊○○是否同意，參諸前揭說明，庚○○及戊○○自應承
      擔同住之己○○同意搜索之風險，不得以未得庚○○及戊○○同意搜索而認本件搜索不合法。本件搜索既經被告
      己○○同意，經員警出示證件並將其同意之意旨記明筆錄
      ，與刑事訴訟法第131 條之1 規定相符，員警實施搜索所
      扣得物品，自有證據能力。
    (二)證人丙○○於警詢之證述有無證據能力？按「被告以外之
      人於審判中所在不明而無法傳喚或傳喚不到之情形，其於
      司法警察官或司法警察調查中所為之陳述，經證明具有可
      信之特別情況，且為證明犯罪事實之存否所必要者，得為
      證據。」刑事訴訟法第159 條之3 第3 款訂有明文。又刑
      事訴訟法第165 條第1 項規定「卷宗內之筆錄可為證據者
      ，審判長應向當事人、代理人、辯護人或輔佐人宣讀或告
      以要旨」，足見法院引為判決基礎之證據，不以檢察官所
      主張為限，卷宗內之筆錄依前揭規定宣告或告以要旨後，
      亦得作為認定事實之依據。是前揭證人丙○○警詢筆錄固
      未經檢察官提出為證據，然卷內既有該筆錄，本院自得予
      以調查，然此部分係被告以外之人於審判外之陳述，依刑
      事訴訟法第159 條第1 項之規定，除法律有規定者外，不
      得作為證據，證人丙○○固經本院傳喚而所在不明，並未
      到庭陳述，然依前揭刑事訴訟法第159 條之3 規定，仍須
      經證明具有可信之特別情況，始得為證據。查被告辯護人
      就此抗辯丙○○製作警詢筆錄時，係毒癮發作，所為陳述
      無任意性等語，經本院當庭以放影設備顯示TVBS93年9 月
      22 日 新聞錄影帶之影像、聲音，使被告及辯護人、證人
      即員警丁○○、甲○○辨認（見本院94年4 月22日審判筆
      錄第15頁），且經被告指稱錄影畫面中毒癮發作之二人中
      有一人係丙○○，固經證人丁○○、甲○○證稱認不出來
      （見本院94年4 月22日審判筆錄第16頁），然丙○○嗣於
      檢察官偵訊時具結證稱：因為警察抓我去時都不問我筆錄
      ，拖了5 、6 小時才做，那時我毒癮發作很難過，根本不
      知道他在問什麼，警察叫我做筆錄時說是跟己○○買的等
      語（見93偵18682 號卷第61頁），是依卷內證據無從認定
      證人丙○○警詢筆錄有何可信之特別情況，又證人丙○○
      嗣已於檢察官偵訊時到庭具結作證（見93偵18682 號卷第
      60 頁 至第62頁），證述內容與警詢筆錄所載不同，又無
      證據證明何一可信，該警詢筆錄並非證明犯罪事實存否所
      必要，是證人丙○○警訊筆錄與前揭刑事訴訟法第159 條
      之3 第3 款之規定不符，該警詢筆錄並無證據能力。
貳、有罪部分
一、前揭事實(一)業據被告己○○於本院審理時認罪，核與被告於
    93年9 月21日19時許為警查獲後警詢時所排放之尿液，經送
    驗結果確呈現嗎啡（為海洛因代謝物）及甲基安非他命陽性
    反應，此有高雄縣政府衛生局93年10月8 日93煙檢字第2247
    號煙毒尿液檢驗成績書在卷（見93毒偵5676卷第21頁）可稽
    。(二)又扣案白粉、晶體，經分別送驗結果，確分別含有海洛
    因、甲基安非他命成分，復有法務部調查局93年11月10日調
    科壹字第220018413 號鑑定通知書（見93偵18682 號卷第6
    頁）、高雄醫學大學附設中和紀念醫院93年11月23日編號
    0000-000至0000-000號號檢驗報告（見93偵18682 號卷第28
    頁至第33頁）各1 紙在卷可稽。(三)此外，並有扣案之空包裝
    袋（總重1.71公克）、殘渣袋7 只、空夾鏈袋157 個、吸食
    器1 組、塑膠鏟管1 支及電子磅秤1 具可稽。(四)又被告前於
    92 年 間因施用毒品案件，經檢察官聲請本院以92年毒聲字
    第857 號裁定施以觀察、勒戒後，認有繼續施用毒品傾向，
    經檢察官聲請本院以92年度毒聲字第1443號裁定施以強制戒
    治，嗣於93年3 月10日執行完畢，於93年3 月11日釋放之事
    實，有臺灣高等法院被告全國前案紀錄表、臺灣高雄地方法
    院檢察署刑案資料查註紀錄表各1 份在卷足參，是本件事證
    明確，應予依法論科。
二、(一)查海洛因及甲基安非他命分別係毒品危害防制條例第2 條
    第2項 第1 款及第2 款所明定之第一級、第二級毒品，本件
    被告己○○前因施用毒品，經強制戒治執行完畢釋放後5 年
    內再犯本件犯行，核其所為係犯毒品危害防制條例第10條第
    1 項之施用第一級毒品罪及同條例第10條第2 項之施用第二
    級毒品罪。其所犯上開二罪，犯意各別，罪名不同，應分論
    併罰之。被告持有第一級、第二級毒品之行為已為其施用之
    高度行為所吸收，不另論罪。(二)爰審酌被告前經觀察勒戒、
    強制戒治，竟仍不知戒慎，不思正當戒除惡習，惟其行為係
    自我戕害及其犯後坦承犯行，態度尚稱良好等一切情狀，各
    酌情量處如主文所示之刑，並定其應執行之刑。(三)扣案含有
    第一級毒品海洛因成分之白粉（驗後合計淨重18.29 公克）
    、扣案含有第二級毒品甲基安非他命成分之晶體（驗後毛重
    1.9 、3.7 、1.5 、0.4 、1.9 、3.7 公克）應依毒品危害
    防制條例第18條第1 項前段之規定，沒收銷燬之。至於送驗
    耗費之海洛因及甲基安非他命部分，既已滅失不存在，自無
    宣告沒收銷燬之必要。(四)另(1)扣案之包裝前揭含有第一級毒
    品成分之白粉之空包裝袋（總重1.71公克），因既已經法務
    部調查局鑑定報告秤出不含毒品之重量，自難稱無法與毒品
    析離，其他(2)供施用毒品所用之殘渣袋7 只、空夾鏈袋157
    個、吸食器1 組、塑膠鏟管1 支、電子磅秤1 具之物品，因
    檢察官未依刑事訴訟法第161 條第1 項之規定提出證據證明
    該扣案物品含有毒品殘渣或成分，且上開扣案物品材質為塑
    膠，在一般物理認知上，縱含有毒品殘渣，是否無法析離亦
    有疑問，此又與發現真實無關，為節省司法資源，又參酌被
    告業在本院審理時供承該扣案物品，除空夾鍊帶係供其分裝
    毒品以便攜帶至工地預備施用毒品所用外，均係其所有供施
    用毒品所用之物明確（見本院94年6 月2 日審判筆錄第8 至
    9 頁），爰依刑法第38條第1 項第2 款之規定宣告沒收。
參、無罪部分
一、公訴意旨略以：被告己○○其明知海洛因及甲基安非他命，
    分別為毒品危害防制條例所列管之第一級與第二級毒品，非
    經許可不得販賣，竟意圖營利，基於販賣第一、二級毒品之
    故意，於93年9 月20日某時，在高雄市○○路與五福路路口
    某處，以新台幣35,000元之代價，向綽號「阿牛」之不詳男
    子販入第一級毒品海洛因及第二級毒品甲基安非他命各一批
    ，得手後將之藏放於高雄市新興區○○○路123 號2 樓住處
    而持有之，並以電子磅秤、塑膠鏟管及夾鏈袋等物，將前述
    第一級毒品海洛因分裝為8 包（合計淨重18.29 公克，大略
    分裝為2 種重量包裝），並將第二級毒品安非他命分裝為6
    包（驗後毛重1.9 、3.7 、1.5 、0.4 、1.9 、3.7 公克）
    ，以利其以不同價格販賣予他人等語，因認被告己○○涉犯
    毒品危害防制條例第4 條第1 項之販賣第一級毒品罪嫌及同
    條例第4 條第2 項之販賣第二級毒品嫌。
二、公訴人認被告涉有前揭犯行，係以被告己○○關於毒品來源
    之供述、扣得分裝之海洛因、甲基安非他命之毒品，及毒品
    之鑑定通知書、扣案之空包裝袋（總重1.71公克）、殘渣袋
    7 只、空夾鏈袋157 個、吸食器1 組、塑膠鏟管1 支及電子
    磅秤1 具等為之論據。
三、訊之被告堅決否認有何販賣第一級毒品、第二級毒品之犯行
    ，辯稱：扣案第一級毒品海洛因淨重18.29 公克、第二級毒
    品甲基安非他命毛重合計不過13.1公克，以被告吸毒習慣，
    客觀上顯未逾合理範圍，自難認被告有販賣意圖，倘係販賣
    ，豈會回收殘渣袋？又扣案之電子磅秤係被告怕買毒品被訛
    詐斤兩，與丙○○合買毒品所用，不足證明係販賣所用，且
    被告有吸毒習慣，要隨時止癮，有時外出為攜帶方便才買夾
    鍊袋，但夾鍊袋並無零售，一包都有百餘個，難以夾鍊袋而
    推斷被告有販賣犯行，被告自製塑膠吸管藥剷係供施用毒品
    所用之物，不足以證明販賣等語。
四、按犯罪事實應依證據認定之，無證據不得認定犯罪事實。又
    不能證明被告犯罪者，應諭知無罪之判決，刑事訴訟法第
    154 條第2 項及第301 條第1 項分別定有明文。又事實之認
    定，應憑證據，如未能發現相當證據，或證據不足以證明，
    自不能以推測或擬制之方法，為裁判之基礎（最高法院40年
    台上字第86號判例參照。）而所謂證據，係指足以證明被告
    確有犯罪行為之積極證據而言，該項證據須適於為被告犯罪
    之證明者，始得採為斷罪之資料（參照最高法院69年台上字
    第4913號判例）。認定不利於被告之事實，須依積極證據，
    苟積極證據不足為不利於被告事實之認定時，即應為有利於
    被告之認定，更不必有何有利之證據，最高法院亦著有30年
    上字第816 號判例可資參照。
五、經查：(一)檢察官係以扣得分裝之毒品而認定被告係基於營利
    之意圖而販入毒品，係涉有販賣毒品之犯行，然對於被告以
    35,000元可購得如何數量之毒品，又將以何等價格出售而實
    現其營利之意圖等事實，俱無主張又無證據資以證明，且扣
    得已分裝之海洛因及甲基安非他命之毒品及殘渣袋7 只、吸
    食器1 組、塑膠鏟管1 支、電子磅秤1 具及空夾鍊袋157 個
    等物品，均係客觀存在之物質，與販賣毒品之行為並無獨占
    之證據關聯性，且扣得含有第一級毒品海洛因成分之白粉（
    驗後合計淨重18.29 公克）、含有第二級毒品甲基安非他命
    成分之晶體（驗後毛重1.9 、3.7 、1.5 、0.4 、1. 9、
    3.7 公克）數量非鉅，無法以此毒品數量逕得證明被告有營
    利之意圖，是檢察官所提出之證據，尚不足以認定被告有販
    賣毒品之犯行。(二)證人丙○○於偵查中具結證稱：伊通常會
    跟己○○出錢去買毒品，伊懷疑己○○有佔伊便宜，所以伊
    才會跟警察說是他。警察在伊家一直跟伊說東西一定不只這
    些，警察叫伊要再報一個給他，伊才會跟警察說己○○，伊
    沒有跟己○○買過毒品（見93偵18682 號卷第61頁，依刑事
    訴訟法第159 條之1 第2 項規定，得為證據。）等語，核與
    被告辯稱相符，且證人即與被告同住之庚○○、戊○○到庭
    具結陳述之證詞，亦無法證明被告己○○有販賣毒品之行為
    （見本院94年4 月22日審判筆錄16頁第26頁），此外，本件
    復查無其他積極證據足認被告確有檢察官所起訴之販賣第一
    級毒品及第二級毒品之行為，不能證明被告犯罪，依法應諭
    知被告己○○無罪之判決。
據上論斷，應依刑事訴訟法第299 條第1 項前段、第301 條第1
項前段，毒品危害防制條例第10條第1 項、第2 項、第18條第1
項前段，刑法第11條、第51條第1 項第5 款、第53條，判決如主
文。
本案經檢察官乙○○到庭執行職務。
中　　華　　民　　國　　94　　年　　6 　　月　　24　　日
                  刑事第十三庭  審判長法　官  何秀燕
                                      法  官  陳月雯
                                      法  官  楊智守
以上證明與原本無異。
如不服本判決，應於判決送達後10日內，向本院提出上訴狀。
中　　華　　民　　國　　94　　年　　6 　　月　　24　　日
                                      書記官  王美玲
附錄本案論罪科刑法條：
毒品危害防制條例第10條
施用第1級毒品者，處6月以上5年以下有期徒刑。
施用第2級毒品者，處3年以下有期徒刑。
